【裁判字號】    92,易,257
【裁判日期】    920707
【裁判案由】    頂替犯人等
【裁判全文】
臺灣雲林地方法院刑事判決                          九十二年度易字第二五七號
    公  訴  人  臺灣雲林地方法院檢察署檢察官
    被      告  乙○○
                甲○○
右列被告等因頂替人犯等案件，經檢察官提起公訴（九十二年度偵字第七三九號），
本院判決如左：
    主  文
乙○○服用酒類，不能安全駕駛動力交通工具而駕駛，處有期徒刑月，如易科罰金
，以佰元折算壹日。
乙○○被訴過失傷害罪部分公訴不受理。
甲○○意圖使犯人隱避而頂替，處有期徒刑貳月，如易科罰金，以佰元折算壹日，
緩刑貳年。
    事  實
一、乙○○於民國九十二年二月六日晚上飲用酒類，已達不能安全駕駛動力交通工具
    之程度，猶於同日晚上十二時許，駕駛車號ＫＵ－八六六號自小客車，自雲林縣
    斗六市○○○○○路，並由斗六市往虎尾鎮方向行駛。於次日（七日）凌晨零時
    二十分許，乙○○駕車行經虎尾鎮○○路與博愛路口時，因不勝酒力，致未注意
    車前閃光黃燈之警告及減速慢行之規定，亦未注意車前狀況，隨時採取必要之安
    全措施，而未發現丙○○駕駛車號ＮＳ－０四０七號自小客車自對向車道之林森
    路口左轉進入博愛路，乙○○仍以時速高達約七十公里之車速衝至該路口，其車
    頭即撞擊丙○○自小客車之右前側，致丙○○受有頭部外傷、胸部挫傷及右足挫
    傷等傷害（過失傷害部分業據撤回告訴）。乙○○於肇事後，為逃避酒後駕車、
    過失傷害之刑責，竟打電話給其朋友王銘瑞，教唆王銘瑞到場向警方表示其為駕
    駛人。王銘瑞明知乙○○酒醉駕車肇事，竟基於使乙○○隱避之意圖，即趕到上
    述肇事地點，於同年二月七日凌晨零時三十分許，向現場處理警員陳啟盛自述是
    肇事者，並在警方製作之道路交通事故調查報告表上簽名，復接受警方實施酒精
    測試，而頂替乙○○犯罪。其後因警方發現情況有異，而對乙○○施以酒精濃度
    測試，發現其呼氣酒精濃度達每公升０˙六八毫克始查獲。
二、案經雲林縣警察局虎尾分局報告臺灣雲林地方法院檢察署檢察官偵查起訴。
    理  由
甲、有罪部分：
一、被告乙○○、王銘瑞對上述犯罪事實坦白承認，核與告訴人丙○○於警訊中所述
    情節相符（被告同意證據使用），並有道路交通事故調查報告表、酒精測試單、
    測試觀察紀錄表、診斷證明書、現場照片、台灣省嘉雲區車輛行車事故鑑定委員
    會函文及其所附鑑定意見書等書證在卷可參。本件事證明確，被告犯行堪以認定
    ，自應依法論科。
二、核被告乙○○所為，係犯刑法第一百八十五條之三之公共危險罪。被告王銘瑞所
    為，係犯同法第一百六十四條第二項、第一項之頂替人犯罪。
三、本院審酌被告乙○○、王銘瑞犯後均坦承犯行，態度良好，被告乙○○並已賠償
    告訴人丙○○之車禍所受之損害，有和解書一份在卷可稽，可認被告乙○○、王
    銘瑞是有悔意，惟被告乙○○肇事後經警測得之酒精濃度甚高，且因此肇致車禍
    ，告訴人因而受傷，可見被告乙○○酒醉駕車所生之危險與實害均屬不輕，被告
    乙○○於車禍後，自知理虧本應對告訴人抱歉，惟其下車後卻動手打開告訴人之
    車門，還辱罵告訴人，並欲強拉告訴人出車外，又要告訴人賠償其車損等情，為
    告訴人於警訊中陳述明確，其後被告乙○○為脫免責任，又教唆被告王銘瑞前來
    頂替，此均足認被告乙○○性喜欺負弱小，又意圖欺騙警察，心存僥倖，其品性
    實在欠佳，其仍有再次犯罪之虞，被告王銘瑞則因受友人之託，不明事情輕重，
    即頂替犯人之犯罪動機，其於警訊中即已自白頂替之行為，犯罪之情節尚非嚴重
    ，及被告二人現均屬待業中，沒有經濟收入，生活狀況是有困難之處等一切情狀
    ，各量處如主文所示之刑，並均諭知易科罰金之折算標準。另被告王銘瑞前未曾
    受有期徒刑以上刑之宣告，有台灣雲林地方法院檢察署刑案資料查註紀錄表在卷
    可憑，其犯罪後已知悔悟，本院認其經此教訓後，當益知警惕，信無再犯之虞，
    因認其所宣告之刑，以暫不執行為適當，併予宣告緩刑二年，以勵自新。
乙、公訴不受理部分：
一、按告訴乃論之罪，告訴人得於第一審言詞辯論終結前撤回告訴，告訴經撤回者，
    法院應為公訴不受理之判決，刑事訴訟法第二百三十八條第一項、第三百零三條
    第三款分別定有明文。
二、本件告訴人丙○○告訴被告乙○○過失傷害之行為，檢察官認被告係觸犯刑法第
    二百八十四條第一項前段之過失傷害罪，依據刑法第二百八十七條前段之規定，
    須告訴乃論。茲告訴人已具狀撤回告訴，有撤回告訴狀一份在卷可參，則依照上
    述說明，被告乙○○被訴過失傷害罪部分，自應為公訴不受理之諭知。
據上論斷，應依刑事訴訟法第二百九十九條第一項前段、第三百零三條第三款，刑法
第一百六十四條第二項、第一項、第一百八十五條之三、第四十一條第一項前段，罰
金罰鍰提高標準條例第一條前段、第二條，判決如主文。
中      華      民      國      九十二      年      七      月    七    日
                                        臺灣雲林地方法院刑事第一庭
                                            法  官  侯廷昌
右正本證明與原本無異。
如不服本判決，應於判決送達後十日內向本院提出上訴狀( 應附繕本 )。
                                            書記官  蔡金保
中      華      民      國      九十二      年      七      月    七    日
附錄法條：
中華民國刑法第一百八十五條之三
服用毒品、麻醉藥品、酒類或其他相類之物，不能安全駕駛動力交通工具而駕駛者，
處一年以下有期徒刑、拘役或三萬元以下罰金。
中華民國刑法第一百六十四條
 (藏匿人犯或使之隱避、頂替罪)
藏匿犯人或依法逮捕拘禁之脫逃人或使之隱避者，處二年以下有期徒刑、拘役或五百
元以下罰金。
意圖犯前項之罪而頂替者，亦同。


司法院資訊處製作；財團法人民間司法改革基金會備份。
